臺灣高等法院民事判決
111年度上易字第855號
上  訴  人  A女      （真實姓名、住所詳對照表）       
訴訟代理人  A女之母  （真實姓名、住所詳對照表）    
被  上訴人  林柏凱  



訴訟代理人  李昊沅律師
上列當事人間請求侵權行為損害賠償事件，上訴人對於中華民國
111年6月1日臺灣臺北地方法院111年度訴字第228號第一審判決
提起上訴，本院於111年9月28日言詞辯論終結，判決如下：
    主      文
上訴駁回。
第二審訴訟費用由上訴人負擔。
    事實及理由
壹、程序方面：
    按行政機關、司法機關及軍法機關所製作必須公示之文書，
    不得揭露被害人之姓名、出生年月日、住居所及其他足資識
    別被害人身分之資訊，性侵害犯罪防治法第12條第2項定有 
    明文。本件上訴人主張被上訴人對其構成侵權行為之事實，
    涉及性侵害犯罪防治法第2條第1項所列之性侵害犯罪，爰依
    前開規定，將上訴人及其訴訟代理人之身分資訊以甲 、甲 
    之母表示，並將詳細身分識別資訊附卷，合先敘明。
貳、實體方面：
一、上訴人主張：被上訴人於民國109年10月5日起，將其所承租
    位於臺北市○○區○○街000號0樓之1間空房轉租予伊，2人共同
    居住於上址房屋。伊當時因發生車禍而受有左側脛腓骨幹骨
    折之傷勢，無法行走，被上訴人即以二房東之身分對伊百般
    殷勤照護。詎被上訴人竟於109年10月18日下午8時許、同年
    月19日下午7時許、同年月20日凌晨零時許、同年11月4日上
    午10時許及同年月5日上午11時許，在上址房屋内，均利用
    照護期間，伊不良於行、生活需他人協助之不能抗拒之機會
    ，違背伊意願為性交行為5次。被上訴人上開行為，致伊受
    有精神上痛苦。爰依民法第184條第1項前段、第195條第1項
    前段規定，請求被上訴人賠償伊精神慰撫金新臺幣（下同）
    60萬元本息等語（原審駁回上訴人全部請求，上訴人不服，
    提起上訴）。於本院上訴聲明：㈠原判決廢棄。㈡被上訴人應
    給付上訴人60萬元，及自起訴狀繕本送達之翌日起至清償日
    止按年息百分之5計算之利息。
二、被上訴人則以：上訴人之主張均不實。兩造確有因租賃房屋
    而同居，伊確實因上訴人車禍受傷而照顧上訴人，但兩造間
    數次親密行為均係基於雙方合意，無任何妨害性自主或乘機
    性交情事，且上訴人對伊提告之妨害性自主刑事案件，業經
    臺灣臺北地方檢察署（下稱臺北地檢署）檢察官以109年度
    偵字第31774號為不起訴處分確定（下稱系爭刑事案件）。
    伊珍惜與上訴人間之相處時光，後因租金等原因致上訴人不
    愉快，但不可否認兩造確係於自主意願下發展出親密行為，
    伊否認有侵權行為，實無任何賠償責任等語，資為抗辯。於
    本院答辯聲明：上訴駁回。  
三、得心證之理由：
　　本件上訴人主張被上訴人分別於109年10月18日下午8時許、
    同年月19日下午7時許、同年月20日凌晨零時許、同年11月4
    日上午10時許及同年月5日上午11時許，在上址房屋內，趁
    伊不良於行、生活需他人協助而不能抗拒之機會對伊為妨害
    性自主之侵權行為等情，被上訴人固不否認兩造曾共同居住
    上址房屋而發生前述性行為，惟抗辯係雙方合意，並無不法
    侵權行為等語在卷。經查：
　㈠按因故意或過失，不法侵害他人之權利者，負損害賠償責任
    。不法侵害他人之身體、健康、名譽、自由、信用、隱私、
    貞操，或不法侵害其他人格法益而情節重大者，被害人雖非
    財產上之損害，亦得請求賠償相當之金額，民法第184條第1
    項前段、第195條第1項前段固有明文。然按侵權行為所生之
    損害賠償請求權係以故意或過失不法侵害他人權利為成立要
    件；且主張侵權行為損害賠償者，應就行為人之行為具有故
    意或過失，及不法侵害其權利之事實負舉證責任（最高法院
    54年台上字第1523號判決先例、70年度台上字第2550號判決
    意旨參照）。再按民事訴訟如係由原告主張權利者，應先由
    原告負舉證之責，若原告先不能舉證，以證實自己主張之事
    實為真實，則被告就其抗辯事實即令不能舉證，或其所舉證
    據尚有疵累，亦應駁回原告之請求。本件上訴人主張被上訴
    人於上開時、地，對其為乘機性交之侵權行為云云，為被上
    訴人否認，揆諸上開說明，應由上訴人就其主張被上訴人有
    前揭侵權行為之事實，負舉證責任。
　㈡查上訴人主張其於109年9月26日因車禍而受有左下肢骨折之
    傷勢等情，並提出道路交通事故當事人登記聯單、衛生福利
    部雙和醫院出具之診斷證明書為證（見本院卷第97頁、原審
    卷第11頁）。上訴人雖主張被上訴人均係趁其受有腳傷不良
    於行、生活需他人協助而不能抗拒之機會，對其乘機性交等
    情，惟由兩造於系爭刑事案件之警詢、偵訊所述及上訴人於
    本院所提書狀內容，可知兩造係109年7月結識，於109年10
    月5日（從雙和醫院出院日）起有租賃關係。被上訴人陳稱
    ：伊因承租處多1間房間，上網出租，上訴人有先問過但未
    承租，彼此交換LINE。期間有出去一起運動、做足療、逛夜
    市。因上訴人有養寵物，原房東不出租，她於9月底問伊是
    否還出租，伊回還沒租出去，她就在10月5日入住。她在入
    住前被機車撞到、住院一星期，伊有去醫院探望她，她的母
    親在她住院期間有先將她的物品搬入租屋處。從109年10月5
    日至11月5日過程中，伊與上訴人像同居情侶，伊有幫忙照
    顧寵物、繳電話費、買吃的喝的，且一起出去看醫生。她的
    母親、朋友有來探望她，伊與她的母親、朋友都有聊天。伊
    在想可能是109年11月5日要付房租，伊在該日中午直接用LI
    NE問她母親要不要負擔房租，讓她不高興。LINE對話紀錄中
    ，看得出當天伊與上訴人都還有聊天，伊有問她晚上想吃什
    麼，晚上6點伊傳訊息、打電話問她要吃什麼，她都沒有回
    應，伊回家看，她就不在家了等語（見臺北地檢署109年度
    偵字第31774號卷〈下稱偵字卷〉第152頁背面），與被上訴人
    所提兩造LINE對話紀錄（見偵字卷第37至89頁），以及上訴
    人所提兩造於109年9月13日至10月29日LINE對話紀錄（見原
    審卷第59至103頁），互核亦無不符。對照上訴人與訴外人L
    INE對話紀錄中，提及「二房東跟我家人要這個月的租金，
    母親發飆上來臺北找我」（見原審卷第145頁），與被上訴
    人所述相符，益徵被上訴人所述並非無稽。
　㈢細閱兩造各自所提之彼此間LINE對話紀錄，可見雙方於109年
    9月13日已商妥上訴人將搬入被上訴人○○街住處，上訴人曾
    就自己與原租屋處房東間租約終止等事宜詢問被上訴人意見
    ，其後於9月27日傳訊息表示因出事故在雙和醫院即將開刀
    ，提議被上訴人可來探望，於9月29日傳訊息稱原租屋處將
    退房，商請被上訴人與母親去接寵物；於10月5日入住後，
    兩造間持續有以LINE聯繫，內容包含被上訴人詢問上訴人要
    代買哪些食物、飲料、物品，10月24日上訴人並請被上訴人
    為其代繳手機電話費，雙方互相討論寵物貓咪之送洗等事宜
    。10月28日之對話，上訴人要求被上訴人預約居家清潔服務
    ，被上訴人表示隔天早上要去洗貓咪，前次清潔至今不到2
    週，自己清掃即可等語，上訴人稱「貓洗完我不希望腳掌髒
    掉」、「不然你有認識的朋友或許臨時幫我們掃拖也不為過
    」，被上訴人回應「妳要吃喝甚麼，我都會注意幫妳留意。
    沒有對不起妳。寵物也是幫妳照顧。如果妳覺得哪裡不行，
    我也會調整。但是如果寵物看的比人還重。那麼我也沒辦法
    。」上訴人回稱「吃喝上，是你認知可以一起分享」，被上
    訴人回應「所以妳住在這裡，妳早餐跟晚餐，我都要全包了
    嗎？不是這樣的吧？」「寵物清理，那是我本來應該做的事
    情嗎？」「很多事情，都是因為有關係跟交流，才會願意投
    入去做。」彼此互有小爭執，上訴人雖提及「先生你是直接
    侵犯我身體」，被上訴人亦回復「這種是雙向的吧。妳就沒
    任何主動？妳這幾天不要了，我也不會強迫妳。」11月1日
    上訴人傳送110年度點財庫燈祈福之訊息予被上訴人，詢問
    「看你要不要點燈」，11月3、4、5日雙方曾互為討論欲購
    買哪些食物，上訴人曾傳送床包式保潔墊商品網頁連結，被
    上訴人亦傳送床被套之顏色及尺寸供上訴人選擇，雙方就寢
    具顏色、數量、購買平台等事項互相討論，11月5日下午2時
    許雙方討論是否購買毛巾、浴巾等事項，被上訴人並提議晚
    上吃麻油雞腿或紅豆紫米粥，上訴人回應不要，同日晚上6
    、7時許傳訊息及撥打電話即未再獲上訴人回應。是由上開
    對話內容觀之，兩造於同居期間之互動良好，被上訴人對於
    上訴人諸多照顧，上訴人亦將生活諸多事項託付予被上訴人
    辦理，惟雙方就生活用度金錢花用及分擔方式疑有認知不一
    （上訴人基於養寵物需求而要求被上訴人找居家清潔人員到
    府清潔，被上訴人以甫付費清潔未久婉拒，上訴人提及被上
    訴人可自覓朋友幫忙完成清潔事宜，引發被上訴人不滿），
    致有上述小爭執，惟其後互動仍如往常。對照兩造提及發生
    性行為之日期為「10月18、19、20日、11月4、5日」，可知
    在發生性行為之前及之後日期，雙方互動如同情侶或生活上
    伴侶，彼此並共同討論選購寢具、浴巾等生活用品事宜，並
    無交惡，益徵上訴人主張其屢遭被上訴人違反意願而妨害性
    自主情形是否存在，係屬可疑。　
　㈣另查，上訴人於自述遭受性侵害之上開期間，就使用手機對
    外聯絡或就生活行動而言，均未遭被上訴人為任何限制，且
    其母親曾於109年10月24日及29日至上址房屋探望，斯時並
    未向母親提及遭性侵害之狀況，此為上訴人於書狀中及其母
    以訴訟代理人身分到庭陳述在卷（見原審卷第7頁、本院卷
    第70頁），倘兩造間確有發生違背上訴人意願之性行為，衡
    情上訴人縱未積極以手機報警處理，應不至於在母親來訪之
    際仍隱瞞不求援且未表達欲搬離該處之意思。另由被上訴人
    於系爭刑事案件所提之公共空間監視器畫面翻拍照片，顯示
    上訴人之母親、朋友於10月24日、10月29日前來探望，上訴
    人雖左腳受傷，但尚可使用助行器行走（見偵字卷之不公開
    卷宗）。綜參上情，兩造同住上址房屋期間，被上訴人幾乎
    每日均會外出工作、採買食物及物品等，上訴人雖受有腳傷
    行動不便，但就使用手機對外聯絡或就生活行動而言均未遭
    被上訴人為任何限制，兩造互傳訊息對話之內容顯示上訴人
    日常生活起居接受被上訴人諸多照顧，有互為討論生活瑣事
    之對話、亦有因意見不合而鬧彆扭情形；此與一般性犯罪之
    被害人於案發後，因內心恐懼或憎惡而無法與加害人相處、
    平和聯絡之常情顯有不同，實難認有上訴人所指之乘機性交
    或妨害性自主行為之侵權行為存在，檢察官斟酌上開情事，
    亦對被上訴人為不起訴處分確定。上訴人所提與身分不詳之
    訴外人間LINE對話紀錄，雖向該人抱怨被上訴人不尊重伊、
    隱約提及想搬離該處，惟該人詢問表示可協助搬離，上訴人
    又提及有金錢上考量，另稱伊不願報警，因時常需要拿東西
    不便，造成被上訴人覺得伊給予機會，且說道被上訴人僅為
    其照顧寵物及送餐、購買所需物品（但未當女友般照顧），
    與訴外人之訊息言談中，似對兩造尚未明示互為男女朋友、
    或已有親密關係卻遭被上訴人要求分擔租金等事心有芥蒂，
    並提及被上訴人對感情不夠認真，欲委請他人代向寺廟祈福
    斬斷孽緣等情（見原審卷第113至143頁），然均無任何欲請
    訴外人積極報警或協助搬離等情。是依上訴人所舉證據，實
    難認為上訴人主張被上訴人對其有違反意願、乘機性交等性
    侵害行為存在，上訴人主張被上訴人應對其負侵權行為損害
    賠償責任云云，自無可採。
四、綜上所述，上訴人依民法第184條第1項前段、第195條第1項
    前段規定，主張被上訴人對其構成侵權行為，請求賠償精神
    慰撫金60萬元，及自起訴狀繕本送達之翌日起至清償日止按
    年息百分之5計算之利息，為無理由，無從准許。原審所為
    上訴人敗訴之判決，並無不合。上訴論旨指摘原判決不當，
    求予廢棄改判，為無理由，應駁回其上訴。
五、本件事證已臻明確，兩造其餘之攻擊或防禦方法及所用之證
    據，經本院斟酌後，認為均不足以影響本判決之結果，爰不
    逐一論列，附此敘明。
六、據上論結，本件上訴為無理由，依民事訴訟法第449條第1項
    、第78條，判決如主文。
中　　華　　民　　國　　111 　年　　10　　月　　19　　日
                  民事第十九庭  
                        審判長法  官  魏麗娟
                              法  官  郭佳瑛
                              法  官  張婷妮
正本係照原本作成。
本件正本關於被隱蔽人之身分資料係依性侵害犯罪防治法第12條
第2項之規定隱蔽之。
不得上訴。
中　　華　　民　　國　　111 　年　　10　　月　　19　　日

　　　　　　　　　　　　　    書記官  張英彥